【裁判字號】    97,交聲,327
【裁判日期】    970908
【裁判案由】    聲明異議
【裁判全文】
臺灣屏東地方法院交通事件裁定         97年度交聲字第327號
原處分機關  交通部公路總局高雄區監理所屏東監理站
異  議  人
即受處分人  甲○○
上列受處分人因違反道路交通管理處罰條例案件，對於交通部公
路總局高雄區監理所屏東監理站民國97年8 月28日所為之處分（
原處分：屏監違字第裁82-V00000000號），聲明異議，本院裁定
如下：
    主  文
異議駁回。
    理  由
一、異議意旨略以：受處分人即異議人甲○○因於民國96年8 月
    13日晚上10時50分許，在屏東縣內埔鄉龍泉村友人住處內與
    友人飲用啤酒後，已達不能安全駕駛動力交通工具之程度，
    卻仍於同日晚上11時許，駕駛車牌號碼P8-8981 號自小客車
    自該處離開，欲返回其位於屏東縣竹圍巷1 之10號住處，嗣
    於同日晚上11時33分許，行經屏東縣長治鄉○○路與瑞光路
    交叉路口時，因不勝酒力，不慎與沿瑞光路由南向北行駛，
    由譚嘉鳳所騎乘之車牌號碼ADF-600 號重型機車發生擦撞，
    經警據報前往處理，並對其實施酒精濃度測試，測得呼氣酒
    精濃度為0.72MG/L，而經臺灣屏東地方法院檢察署檢察官以
    異議人違反刑法第185 條之3 公共危險罪嫌而以96年度偵字
    第5854號為緩起訴處分，命應向公益團體、地方自治團體或
    社區提供60小時義務勞務，並接受法治教育課程1 次，其後
    卻又經交通部公路總局高雄區監理所屏東監理站裁處罰鍰新
    臺幣（以下同）49,500元整，吊扣駕駛執照24個月，並應參
    加道安講習，即屬一事經二罰，請求撤銷原處分之裁罰云云
    。
二、按汽車駕駛人，駕駛汽車經測試檢定，酒精濃度超過規定標
    準者，處新台幣15,000元以上60,000元以下罰鍰，並當場移
    置保管其車輛及吊扣其駕駛執照1 年；因而肇事致人受傷者
    ，並吊扣其駕駛執照2 年；致人重傷或死亡者，吊銷其駕駛
    執照，並不得再考領，道路交通管理處罰條例第35條第1 項
    第1 款定有明文。又我國行政罰法前於94年2 月5 日依法公
    布，嗣於95年2 月5 日起即生效施行，是有關「違反行政法
    上義務而受罰鍰、沒入或其他種類行政罰之處罰時，適用本
    法。但其他法律有特別規定，從其規定。」、「本法所稱其
    他種類行政罰，指下列裁罰性之不利處分：一限制或禁止行
    為之處分：．．吊扣證照．．。」、「行為後法律或自治條
    例有變更者，適用行政機關最初裁處時之法律或自治條例。
    但裁處前之法律或自治條例有利於受處罰者，適用最有利於
    受處罰者之規定」、「一行為同時觸犯刑事法律及違反行政
    法上義務規定者，依刑事法律處罰之。但其行為應處以其他
    種類行政罰或得沒入之物而未經法院宣告沒收者，亦得裁處
    之。前項行為如經不起訴處分或為無罪、免訴、不受理、不
    付審理之裁判確定者，得依違反行政法上義務規定裁處之。
    」，該法第1 條、第2 條第1 項、第5 條及第26條固分別規
    定甚詳。次按行政罰法第26條所定之「一事不二罰」原則係
    以刑事刑罰優先於行政罰，地方法院檢察署檢察官處分緩起
    訴後，一旦高等法院檢察署檢察官處分維持原緩起訴，該刑
    事案件形式上即告確定，在法制上即已生緩起訴之確定力，
    雖行政罰法第26條第2 項未將緩起訴處分納入，然自緩起訴
    處分確定而未對違規者採取任何刑事處罰之法律效果觀之，
    應與不起訴處分相類。則本案中緩起訴既告確定，即刑事處
    罰根本未啟動，自應比照不起訴處分之法律效果，仍容由行
    政機關為行政罰之處分。
三、經查：本件異議人甲○○確實因於96年8 月13日晚上10時50
    分許，在屏東縣內埔鄉龍泉村友人住處內與友人飲用啤酒後
    ，已達不能安全駕駛動力交通工具之程度，卻仍於同日晚上
    11時許，駕駛車牌號碼P8-8981 號自小客車自該處離開，嗣
    於同日晚上11時33分許，行經屏東縣長治鄉○○路與瑞光路
    交叉路口時，因不勝酒力，不慎與沿瑞光路由南向北行駛，
    由譚嘉鳳所騎乘之車牌號碼ADF-600 號重型機車發生擦撞，
    經警據報前往處理，並對其實施酒精濃度測試，測得呼氣酒
    精濃度為0.72MG/L，經屏東縣政府警察局交通隊以異議人犯
    刑法第185 條之3 服用酒類致不能安全駕駛動力交通工具而
    駕駛罪嫌為由而移送臺灣屏東地方法院檢察署檢察官偵辦，
    嗣經檢察官於96年9 月29日以96年度偵字第5854號為緩起訴
    處分，緩起訴期間為1 年，並命異議人履行向指定之公益團
    體、地方自治團體或社區提供60小時之義務勞務，且接受法
    治教育課程1 次後，經交通部公路總局高雄區監理所屏東監
    理站裁處罰鍰49,500元整，吊扣駕駛執照24個月，並應參加
    道安講習之事實，均為異議人所不爭執，且有異議人提出之
    交通部公路總局高雄區監理所屏東監理站屏監違字第裁82-V
    00000000號違反道路交通管理事件裁決書及臺灣屏東地方法
    院檢察署檢察官96年度偵字第5854號緩起訴處分書等各1 份
    附於本院卷可證。是承前旨，異議人前開酒後駕駛自小客車
    經測試檢定超過規定法定標準之行為，係經檢察官為緩起訴
    處分，而非提起公訴予以判刑，刑事處罰根本未啟動，自應
    比照不起訴處分之法律效果，仍應容由行政機關為行政罰之
    處分。況檢察官緩起訴處分所命履行事項為異議人履行向指
    定之公益團體、地方自治團體或社區提供60小時之義務勞務
    ，核與原處分機關所為罰鍰及吊扣駕照之裁罰種類迥異，是
    原處分機關依行政罰法第26條第1 項但書之規定，裁處異議
    人以其他異於檢察官緩起訴命履行事項種類之行政罰即本件
    罰鍰49,500元，吊扣駕照24個月，並應參加道安講習之處罰
    ，於法有據，並無所謂「一事不二罰」之適用至明，異議人
    之上開主張，委無足採。本件異議為無理由，應予駁回。
四、據上論斷，應依道路交通管理處罰條例第87條第2 項、道路
    交通案件處理辦法第19條，裁定如主文。
中    華    民    國    97    年    9     月    8     日
                    交通法庭    法  官  戴韻玲
以上正本證明與原本無異。
如不服本裁定應於收受送達後五日內向本院提出抗告書狀敘述抗
告之理由抗告於台灣高等法院高雄分院。
中    華    民    國    97    年    9     月    8     日
                                書記官  王鵬勝


司法院資訊處製作；財團法人民間司法改革基金會備份。
